【裁判字號】    92,交上訴,75
【裁判日期】    920520
【裁判案由】    過失致死
【裁判全文】
臺灣高等法院刑事判決                            九十二年度交上訴字第七五號
    上  訴  人  臺灣臺北地方法院檢察署檢察官
    被      告  甲○○
                          （
    選任辯護人  彭永彰律師
右上訴人因被告過失致死案件，不服臺灣臺北地方法院九十年度交訴字第二０號，中
華民國九十二年三月十二日第一審判決（起訴案號：臺灣臺北地方法院檢察署八十九
年度偵字第二三三五四號），提起上訴，本院判決如左：
    主  文
上訴駁回。
    事  實
一、甲○○於民國八十九年十一月二十九日六時四十五分許，駕駛車號Ｋ九─八九五
    ○號自用小貨車，沿臺北縣新店市○○路由中和往新店方向行駛，經該路段二段
    二十三號前時欲停車辦事，本應注意汽車在顯有妨害他車通行之處所，不得停車
    ，而依當時情形，又無不能注意之情形，竟疏於注意將前揭營業小貨車停放在慢
    車道上，且未於車後設置警告標誌，適有同路同向同車道有蕭健耕騎乘車牌號碼
    ＦＤ二─九四０號重型機車駛來，因亟欲超越前車而疏未注意車前狀況，致煞避
    不及撞擊停放慢車道由甲○○所駕駛前揭小貨車之後方，人車倒地後受有胸、腹
    部鈍創及血胸經送醫後不治而死亡。
二、甲○○肇事後，於未被有偵查犯罪職權之機關或公務員發覺前，即主動向據報前
    來處理車禍之臺北縣政府警察局新店分局安康派出所警員謝正華坦承其為肇事人
    ，嗣並接受裁判。
三、案經甲○○自首及被害人蕭健耕之父丙○○、妹蕭慈嫻訴由臺北縣政府警察局新
    店分局報請臺灣臺北地方法院檢察署檢察官相驗蕭健耕屍體偵查後起訴。
    理  由
一、訊據被告甲○○坦認於前述時、地駕駛前開車牌號碼之自用小貨車因過失，在前
    述肇事地點，遭被害人蕭健耕自後追撞伊車，致蕭健耕死亡等事實不諱，雖被告
    在原審矢口否認有過失致人於死之犯行，並以：當時我車並不是停車狀態，而是
    行駛中速度很慢且準備停車等語。
二、經查：
(一)關於被告駕車與被害人發生本件車禍事故，被害人經送醫急救後不治死亡等事實
    ：除據被告於警訊、檢察官偵查及歷次審理時均供承不諱，並有告訴人即被害人
    之父丙○○及其妹蕭慈嫻指訴在卷為憑，復有證人即當時正行車經過現場而目擊
    車禍之許榮茂在警局詢問及檢察官偵訊時之證述可資佐證，及臺北縣政府警察局
    新店分局製作記載本件事故發生情形之道路交通事故調查報告表及交通事故現場
    採證照片數幀附於偵查卷第十三至二十頁可參，另被害人蕭健耕確實因本件事故
    致胸腹部鈍傷、血胸致死，亦經檢察官督同法醫師相驗屬實，製有勘驗筆錄、相
    驗屍體證明書、驗斷書及相驗照片等件在卷可稽（參見相驗卷宗內第十五、二二
    至三四頁），足徵被告此部分之自白與事實相符，應堪採信。
(二)再按車輛於行駛中如為他車自後追撞，其因兩車碰撞所產生之車身碎片或泥土散
    落物，基於車輛行駛之慣性作用，恆會遺留於被撞擊車輛之後方，此乃事理之當
    然，本件被告所駕駛之自小貨車於車禍發生後，其後方保險桿及左後方向燈因碰
    撞而掉落之碎片，係位於其車身之下方，被害人所騎乘之機車於碰撞後倒地之位
    置距被告自小貨車之後方約僅一點二公尺，被害人機車倒地前在外側車道距離路
    緣約二公尺處，留有一條長約二點二公尺之刮地痕，被害人機車之前車頭於碰撞
    後幾乎全毀，而機車因碰撞所造成之碎片飛散到被告自小貨車之正後方，甚至該
    自小貨車之二個後輪胎之間及車體下均有零星之零件碎片等散落物之事實，有道
    路交通事故調查報告表上現場圖及現場照片九幀在卷可稽（見偵查卷第十三至十
    九頁），足徵被害人騎乘機車雖疏未注意車前狀況，突見被告之自小貨車煞避不
    及失控滑倒，然被告所駕駛之自小貨車於車禍發生時係停止狀態而為被害人之機
    車所追撞，否則撞擊後車身碎片及散落物等應和車輛停放處有一定距離。
(三)另據前揭證人許榮茂於八十九年十一月二十九日事發當日在警局詢問時證述：「
    在車禍發生前Ｋ九─八九五０該自小貨車是停在該處沒有移動，車禍發生後，當
    我駛至車頭發現駕駛座上沒有坐人。」及檢察官八十九年十一月三十日偵訊時結
    證：「：：其中死者之機車車速非常快，一轉到慢車道看到小貨車已閃避不及就
    撞上了，那一部小貨車依我當時看是靜止的。」、「（當時有無看到甲○○先生
    卷第八頁反面、第十六頁反面至第十七頁反面）。查證人許榮茂與被告及被害人
    均無怨隙與利益衝突，且係當時在場聞見之人，其所為之證詞無偏頗之虞且與現
    場遺留之跡證相符，自可採信。
(四)另被告於八十九年十一月三十日檢察官偵訊時亦自承：「（你車是否停在自助餐
    店前面？）我是停著，但我人在車上，當時我正靠邊要停車。」、「（你有無打
    方向燈？）當時沒有，因為我看後面沒有車。」、「（你要停車為何停在慢車道
    ？）因為附近之店家前面都有停車，我還在選地方。」（見相字卷第十七至第十
    八頁反面）及「：車子停在那裡多久？）不到五分鐘，因為客戶一、二月沒有叫
    裡？）在車外，在客戶家門外等他開門，所以才沒想到要放安全標誌。」等語（
    見偵字卷第二二頁至第二三頁）。被告前揭於檢察官偵訊時所自承車禍發生前確
    係將其自小貨車停於慢車道等情，與前揭證人許榮茂證述互核相符，而被告於原
    審審理時翻異前詞，辯稱當時並不是停車狀態，而是行駛緩慢且準備停車等語，
    顯係事後卸責之詞，況並無得據以證明被告於車禍發生時，車輛係在行駛狀態之
    事實，因此，均無足為被告有利之認定。綜上事實，足證被告於車禍發生前確係
    將其自小貨車停於慢車道，殆屬明確。
(五)按在顯有妨害他車通行之處所，不得停車，道路交通安全規則第一百十二條第一
    項第九款定有明文，本件肇事路段依前揭道路交通事故調查報告表所載當時狀況
    為天候晴、有日間照明光線、路面無障礙物、視距良好，並無不能注意之情事，
    被告駕駛車輛於外側車道即慢車道上停車，妨害他車之通行，其就本件車禍之發
    生有過失，甚為明確。雖被害人騎乘機車未注意車前狀況自後追撞，就車禍之發
    生亦有過失，然無解於被告應負之過失責任。又本件車禍肇事責任經送請鑑定，
    亦為相同之認定，有臺灣省臺北縣區車輛行車事故鑑定委員會九十一年九月三日
    北鑑字第九一０九九四號函文及鑑定意見書各一份在卷可稽（見原審卷第四五頁
    至第四七頁）。
三、綜上所述，被告未注意汽車在顯有妨害他車通行之處所，不得停車之規定，且停
    車時未於車後設置警告標誌以致肇事，造成被害人死亡，被告對本件車禍之發生
    ，顯有過失，且其過失與被害人死亡間，具有相當因果關係。被告在原審雖另以
    本件車禍之發生，其有信賴原則之適用云云置辯，惟按汽車駕駛人對於防止危險
    發生之相關交通法令之規定，業已遵守，並盡相當之注意義務，以防止危險發生
    ，始可信賴他人亦能遵守交通規則並盡同等注意義務，若因此而發生交通事故，
    方得以信賴原則為由免除過失責任，最高法院著有八十四年台上字第五三六０號
    判例參照。本件被告違規停車為肇事原因之一，其違反道路交通安全規則第一百
    十二條第一項第九款之規定已如前述，對於防止危險發生之相關交通法令之規定
    ，並未遵守，亦未盡相當之注意義務，以防止危險發生，故縱然被害人據前揭證
    人許榮茂在警訊時證述有超速之嫌，且確實疏未注意車前狀況同有過失，惟此僅
    為民事上過失責任相抵之問題，仍無法解免被告前述之過失責任，是被告以此辯
    稱因信賴被害人會遵守交通規則，對事故發生無可預知，並認無過失云云，尚難
    採信。被告所辯各節，顯係卸責之詞，不足採信，本件事證明確，被告犯行堪以
    認定，應依法論科。
四、核被告甲○○所為，係犯刑法第二百七十六條第一項之過失致人於死罪。檢察官
    起訴書雖指被告係貨車司機，為從事駕駛業務之人，其肇事當時欲臨時停車拜訪
    客戶，指被告係犯刑法第二百七十六條第二項之罪嫌，並以被告於警局詢問及檢
    察官偵訊時均自承當時拜訪客戶乙○○及曾去送貨等語為據。惟被告堅詞否認當
    天駕車係業務行為，辯稱：伊當時為金龍滿漢食品有限公司之廚工，並非從事駕
    駛業務之人等語。查被告雖任職於臺北市○○區○○街四十七號一樓金龍滿漢食
    品有限公司（下稱金龍滿漢公司），然被告係在該公司擔任廚工，並非司機，此
    並為證人即金龍滿漢公司之負責人丁○○○在原審及本院結證屬實（見原審卷第
    九四頁至第九五頁、本院卷第三八頁至第三九頁）。況乙○○於八十九年十一月
    二十九日警局初詢問時，亦否認與被告有生意往來，並稱當天不知何以被告在伊
    門前下貨（見相字卷第九頁反面），參以本件事故發生於凌晨六時四十五分，尚
    非上班時間，顯見被告辯稱當天應非去接洽業務一節，堪予採信。故除被告於警
    局自白外，並無證據足資證明被告為從事駕駛業務之人，尚難遽認被告以駕駛為
    業務，公訴人起訴法條尚有未洽，應予變更。被告肇事後，於警員前往現場處理
    時在場並坦承肇事，有臺北縣政府警察新店分局安康派出所警員謝正華所填具之
    自首調查表影本一紙附卷可參，是被告符合刑法第六十二條前段所規定對於未發
    覺之犯罪自首而接受裁判之要件，應依刑法第六十二條前段規定減輕其刑。
五、原審因以被告罪證明確，適用刑法第二條第一項前段、第二百七十六條第一項、
    第六十二條前段、第四十一條第一項前段、第七十四條第一款，罰金罰鍰提高標
    準條例第一條前段、第二條之規定，併審酌被告之品行、素行、犯罪之動機、目
    的、手段、犯後態度等一切情狀以及已能與被害人家屬丙○○、蕭慈嫻等人達成
    和解並獲得諒解，有和解協議書、撤回告訴狀各一紙及原審九十一年十月三十一
    日訊問筆錄附卷可參，及其與被害人雙方之過失程度等一切情狀，量處有期徒刑
    六月。又說明刑法第四十一條之規定，已於被告行為後之九十年一月四日修正，
    嗣經總統於九十年一月十日公布，並自同年一月十二日起生效，經比較結果，以
    修正後現行刑法第四十一條第一項前段之規定有利於被告，故適用裁判時即修正
    後之刑法第四十一條第一項前段規定，諭知易科罰金之折算標準。又以被告前未
    曾受有期徒刑以上刑之宣告，有本院被告全國前案紀錄表一份在卷可稽，因一時
    失慮致罹刑章，經此教訓當知警惕，而無再犯之虞，因認對其所宣告之刑，以暫
    不執行為適當，而依刑法第七十四條第一款規定宣告緩刑三年。經核原判決，認
    事用法，均無不合，量刑亦稱妥適。檢察官上訴以：被告在警訊、偵查中自承駕
    車送貨，當天又去拜訪客戶，並將車子開到乙○○之住處兼營業處門口，又自承
    係為莊女久未叫貨前去拜訪等語，顯見駕車為其業務行為，原審依被告岳母之證
    詞，認被告非業務行為，未說明被告之警訊、偵查之自白為何不採，係有判決理
    由不備之違法云云，請求撤銷原判決。惟查：(一)原判決已敘明被告警訊、偵查中
    所供為拜訪客戶乙○○及曾去送貨之供詞何以不足採之理由。(二)再查：被告所服
    務之金龍滿漢公司係經營供應便當業，被告只負責做雜工、洗菜、搬菜云云，為
    金龍滿漢公司負責人丁○○○一再結證，已如前述。況縱被告平日係擔任送貨，
    亦不能當然推認其清晨至莊女門前係為送貨。再查乙○○自己即在上開地點經營
    自助餐，為證人乙○○在警訊即供明，並在本院調查時到庭結證屬實，則莊女應
    無清晨訂送大量便當之必要。況莊女自警訊即一再供明當時被告與伊並無業務往
    來，當天亦無向被告訂貨，如前所述，則被告否認當天去送貨云云，應屬有憑。
    又本件車禍發生於凌晨六時四十五分，被告當天係因之前向國騰公司之陳龍泰借
    用上開汽車搬家，當天一大早要開車去還之事實，業據證人陳龍泰在本院審理時
    到庭結證屬實，並有國騰公司登記證、國騰公司證明書、陳龍泰之國騰公司之保
    險資料等影本在卷可參，是被告辯稱當日早上是去還車，經過莊女宅前停車順便
    想去拜訪一下莊女一節，應屬實在。綜此，檢察官上訴所指各節，尚不足採，其
    上訴自無理由，應予駁回。
據上論斷，應依刑事訴訟法第三百六十八條，判決如主文。
本案經檢察官呂丁旺到庭執行職務。
中      華      民      國    九十二    年      五      月    二十    日
                              臺灣高等法院交通法庭
                                  審判長法  官  溫  耀  源
                                        法  官  吳      燦
                                        法  官  何  菁  莪
右正本證明與原本無異。
如不服本判決，應於收受送達後十日內向本院提出上訴書狀，其未敘述上訴之理由者
並得於提起上訴後十日內向本院補提理由書（均須按他造當事人之人數附繕本）。
                                        書記官  陳  菊  珍
中      華      民      國    九十二    年      五      月    二十一    日
附錄本案論罪科刑法條
刑法第二百七十六條第一項
因過失致人於死者，處二年以下有期徒刑、拘役或二千元以下罰金。


司法院資訊處製作；財團法人民間司法改革基金會備份。
